【裁判字號】    97,簡上,19
【裁判日期】    971117
【裁判案由】    第三異議之訴
【裁判全文】
臺灣基隆地方法院民事判決              97年度簡上字第19號
上  訴人  乙○○
被上訴人  甲○○
上列當事人間第三人異議之訴事件，上訴人對於中華民國97年 3
月28日本院基隆簡易庭96年度基簡字第1064號第一審判決提起上
訴，本院第二審合議庭於中華民國97年11月 3日言詞辯論終結，
判決如下：
    主  文
上訴駁回。
第二審訴訟費用由上訴人負擔。
    事實及理由
一、上訴人起訴主張：上訴人於民國96年10月 1日向訴外人李穎
    哲承租門牌號碼基隆市○○區○○街81號房屋（以下簡稱系
    爭房屋），租金每月新臺幣（下同）35,000元，系爭房屋內
    之家具、電器用品及生財器具等均係上訴人出資購買，有買
    賣證明 2紙可查，且均在上訴人占有中，被上訴人查封上訴
    人所有如原審判決附表所示動產（以下簡稱系爭動產），為
    此依強制執行法第15條規定，請求判決不許被上訴人就本院
    96年度執字第 11446號執行事件（以下簡稱系爭執行事件）
    對上訴人所有置於系爭房屋內之系爭動產為強制執行。
二、原審判決上訴人敗訴，上訴人提起上訴，上訴聲明為：(一)原
    判決廢棄；(二)被上訴人因本院96年度執字第 11446號強制執
    行事件，對系爭動產不得為強制執行。其陳述與原審判決記
    載相同部分予以引用，並補充略以：(一)上訴人係於94年12月
    1日向系爭房屋所有權人李穎哲承租，並支付每月租金35,00
    0 元，且實際居住於系爭房屋，而因小孩就學學區緣故才將
    戶籍設於他處，另將系爭房屋之夾層借與系爭執行事件債務
    人林正華全家居住，其並於94年12月 7日將戶籍遷入系爭房
    屋；(二)上訴人所提買賣證明影本上所載之「組合式冷藏庫及
    6 尺冰櫃台」即為系爭動產中之冰櫃及冷藏庫，另台光廣告
    社開具之買賣證明影本上所載招牌係與系爭動產之一不銹鋼
    櫃台連在一起，自與本案有關，而上訴人的工作性質均以現
    金交易，若要求提供購買系爭動產之資金來源實屬不能；(三)
    林正華的職業是販賣果菜，上訴人則是販賣冰品，故法院所
    查封之動產確為上訴人於93年在基隆市○○街 110巷販賣冰
    品時所購買，並於94年12月1日搬至系爭房屋1樓之生財器具
    ，與居住在系爭房屋夾層之林正華無關，被上訴人應舉證證
    明系爭動產為林正華所有。
三、被上訴人聲明駁回上訴，其陳述與原審判決記載相同部分予
    以引用，並補充略以：(一)上訴人提出之系爭房屋租賃契約、
    租金憑證，只能證明系爭房屋由上訴人出面承租，並按月電
    匯租金與出租人，但動產物權以占有為公示之方法，上訴人
    並未設籍在系爭房屋，自難認系爭房屋內之系爭動產屬上訴
    人所有；(二)上訴人所提買賣證明不具有證據能力，不足以證
    明系爭動產係上訴人所有；(三)被上訴人之前夫林正華之前是
    開店販賣冰品，上訴人則是林正華的員工，系爭動產確為林
    正華所有，上訴人應就系爭動產為其所有負舉證之責。
四、查被上訴人依臺灣高等法院95年度訴易字第69號和解筆錄，
    向本院民事執行處聲請對訴外人林正華設籍住所即基隆市○
    ○區○○街81號房屋內之系爭動產為執行，經本院以96年度
    執字第 11446號執行在案，之後於96年10月16日上午至系爭
    房屋內查封系爭動產之事實，為兩造所不爭執，並經本院依
    職權調閱本院96年度執字第 11446號強制執行卷宗查明屬實
    ，自堪信為真實。
五、上訴人主張被上訴人聲請本院查封之系爭動產係其所有，有
    強制執行法第15條所定足以排除強制執行之權利，請求被上
    訴人不許對系爭動產強制執行，為被上訴人所否認，因此本
    件應審酌之爭點在於系爭動產是否屬上訴人所有？經查：
  (一)按查封之標的物應就屬於債務人責任財產之動產為限，不得
    對第三人之財產查封。但為求迅速執行之目的，執行機關應
    以形式主義為調查認定之依據。亦即執行機關應依債權人之
    查報及財產之外觀，認定是否屬於債務人之責任財產，無庸
    確實調查該財產實體上是否為債務人所有。又債務人占有之
    動產，除依其占有之外觀顯然可認為非屬債務人所有，即可
    認定為債務人所有，對該動產為強制執行。本院民事執行處
    因系爭執行事件於96年10月16日上午至被上訴人之債務人林
    正華之基隆市○○區○○街81號戶籍所在地，查封置於該處
    之系爭動產，上址同為林正華父母之戶籍所在地，林正華則
    登記為戶長，三人均實際居住於系爭房屋，為兩造所不爭執
    ，並有戶籍謄本在卷可稽，且系爭執行事件相關送達文書（
    扣押令、收取執行命令），分別於96年9月28日、同年10月5
    日送達至基隆市○○區○○街81號，並由林正華本人簽收，
    有送達證書附於系爭執行事件卷宗可憑。林正華既居住於系
    爭房屋，依動產占有外觀之判斷原則，系爭房屋內之動產應
    推定為其所占有，而系爭動產依其性質、外觀狀態及其所在
    ，尚非顯然可認為非屬林正華所有，則本院民事執行處認定
    系爭動產為債務人林正華之責任財產予以查封，並無不合。
  (二)復按第三人就執行標的物有足以排除強制執行之權利者，得
    於強制執行程序終結前，向執行法院對債權人提起異議之訴
    ，強制執行法第15條定有明文。又強制執行法第15條，所謂
    就執行標的物有足以排除強制執行之權利者，係指對於執行
    標的物有所有權、典權、留置權、質權存在情形之一者而言
    ，最高法院44年台上字第 721號著有判例足參。又當事人主
    張有利於己之事實者，就其事實有舉證之責任，民事訴訟法
    第 277條前段定有明文。系爭動產推定為債務人林正華所占
    有，已如前述，上訴人主張其為系爭動產之所有權人，得依
    強制執行法第15條規定提起第三人異議之訴，以排除強制執
    行程序，為被上訴人所否認，依上開舉證責任分配原則，自
    應由上訴人負舉證責任證明其為系爭動產之所有權人，上訴
    人主張被上訴人應證明系爭動產為林正華所有云云，容有誤
    會，自不足採。
  (三)上訴人所提系爭房屋租賃契約及跨行匯款回條聯、無摺交易
    明細單，僅能證明系爭房屋為其所承租，並由上訴人按月給
    付租金，尚不足以證明放置於系爭房屋內之系爭動產即屬上
    訴人所有。雖上訴人主張其於94年12月即已實際居住在系爭
    房屋，係因小孩就學學區緣故將戶籍設於他處云云，但未據
    上訴人舉證證明，其真實性顯有疑問，即使上訴人所述屬實
    ，系爭動產既係放置在系爭房屋，則係由何人占有即究係屬
    林正華或上訴人何人所有，自非憑上訴人或林正華之陳述而
    得予辨別，上訴人仍應舉證證明其為系爭動產之所有權人。
  (四)另按私文書應由舉證人證其真正，民事訴訟法第 357條前段
    定有明文，且當事人提出之私文書必須真正而無瑕疵，始有
    形式的證據力，此形式的證據力具備後，經法院調查其記載
    之內容與待證事項有關確實可信者，始有實質的證據力。上
    訴人主張系爭動產為其所有，非屬林正華所有等情，固提出
    由訴外人台光廣告社、來順冷凍機械有限公司開具之買賣證
    明影本各 1紙為證，然為被上訴人所否認，上訴人自應就其
    真正負舉證責任。但該 2紙買賣證明影本未經上訴人證明其
    真正，亦不符合民事訴訟法第313條之1：「證人以書狀為陳
    述者，其具結應於結文內記載係據實陳述並無匿、飾、增、
    減，如有虛偽陳述，願受偽證之處罰等語，並簽名。」規定
    ，已難認有形式的證據力，自無從證明上訴人曾向台光廣告
    社訂製招牌及向來順冷凍機械有限公司購買冷藏庫、冰櫃，
    上訴人據此主張其對系爭動產有所有權云云，即不足採。
六、綜上所述，上訴人所舉證據不足以證明系爭動產為其所有，
    上訴人復未主張亦未舉證證明其就系爭動產有何其他足以排
    除強制執行之權利，則上訴人依強制執行法第15條規定提出
    第三人異議之訴，請求排除被上訴人就系爭動產所為之強制
    執行程序，洵非正當，應予駁回。原審為上訴人敗訴之判決
    ，並無不合，上訴意旨指摘原判決不當，求予廢棄改判，為
    無理由，應予駁回。
七、結論：本件上訴為無理由，依民事訴訟法第436條之1第 3項
    、第449條第1項、第78條，判決如主文。
中    華    民    國    97    年    11    月    17    日
                  民事庭審判長法  官  李媛媛
                              法  官  王翠芬
                              法  官  陳湘琳
以上正本係照原本作成。
本判決不得上訴。
中    華    民    國    97    年    11    月    17    日
                              書記官  張宏賓


司法院資訊處製作；財團法人民間司法改革基金會備份。
